【裁判字號】    97,交聲,13
【裁判日期】    970327
【裁判案由】    聲明異議
【裁判全文】
臺灣高雄地方法院交通事件裁定          97年度交聲字第13號
原處分機關  高雄市政府交通局
異  議  人  甲○○
上列異議人即受處分人因違反道路交通管理處罰條例案件，對於
高雄市政府交通局民國96年12月18日所為之處分（處分案號：高
市交裁字第裁32-BC0000000號），聲明異議，本院裁定如下：
    主  文
原處分撤銷。
甲○○汽車駕駛人行車速度，超過規定之最高時速20公里以上40
公里以下，除罰鍰新台幣壹仟捌佰元，並記違規點數壹點。
    理  由
一、本件聲明異議意旨略以：原處分機關以異議人即受處分人甲
    ○○於民國96年10月24日5 時38分許，駕駛車號VG-2586 號
    自用小客車（下稱系爭汽車），行經高雄都會高架道路大中
    段文川匝道口，因行駛時速達86公里，超過行車速限60公里
    之規定，而依道路交通管理處罰條例第40條之規定科處異議
    人新台幣（下同）1,800 元罰鍰，惟異議人平日鮮少使用系
    爭車輛，而多停放在高雄市○○路附近之停車格內，異議人
    於96年10月25日經過附近時才發覺系爭汽車遭竊，並立即報
    警處理，異議人並不知道該車何時失竊，然事後該車於同年
    月29日尋獲，其門鎖及手排檔均遭破壞，異議人尚為此支付
    4,500 元之修理費，上開違規情事並非異議人所為，為此依
    法聲明異議，請求撤銷原處分等語。
二、按汽車駕駛人，行車速度，超過規定之最高時速，或低於規
    定之最低時速，除有第43條第1 項第2 款情形外，處1,200
    元以上2,400 元以下罰鍰；汽車駕駛人有下列各款所列條款
    之一者，除依原條款處罰鍰外，並予記點：一、有第33條第
    1 項、第2 項、第38條第1 項、第40條、第45條、第47條第
    1 款至第3 款、第48條、第49條或第60條第1 項、第2 項第
    1 款、第2 款情形之一者，各記違規點數一點，道路交通管
    理處罰條例第40條、第63條第1 項第1 款分別定有明文。
三、經查：
  (一)異議人於96年12月19日收受本件高市府交裁字第裁32-BC000
    0000號裁決書，並於同年月27日逕向本院提出聲明異議乙節
    ，有高雄市政府交通局交通事件裁決中心送達證書、聲明異
    議狀在卷可稽，而異議人雖未依道路交通案件處理辦法第13
    條之規定向原處分機關提出異議狀後，再由該機關轉送本院
    審理，惟該由原處分機關移送之規定並非強制規定，且異議
    人亦已於法定期間內向最後審理之機關即本院提出聲明異議
    ，故為訴訟經濟計，異議人逕向本院提出聲明異議，程序上
    自應仍屬適法，合先敘明。
  (二)本件異議人所有之系爭汽車，於上揭時、地，因行車時速達
    86公里，超過標準行車速限60公里之規定，經警逕行舉發，
    並經原處分機關依據道路交通管理處罰條例第40條規定科處
    異議人1,800 元罰鍰各節，為異議人所不爭執，並有上開裁
    決書、高雄市政府警察局高市警交相字第BC0000000 號舉發
    違反道路交通管理事件通知單、採證照片各1 份在卷可憑，
    此部分事實應堪認定。
  (三)異議人固辯稱伊將系爭汽車停放於路旁遭竊，上開舉發通知
    書所載之違規時間並非異議人所駕駛者云云，並提出尚好倫
    企業有限公司所開立修理排檔桿及引擎鎖之估價單1 紙（本
    院卷第5 頁）為據，惟上開估價單縱屬真實，亦僅可證明系
    爭汽車曾經就排檔桿及引擎鎖部分進行維修，但並無從證明
    該部分損毀之原因為何，自難據為有利於異議人之事證，而
    異議人於96年10月27日20時許向高雄市政府警察局內惟派出
    所申報系爭汽車於同年月25日21時20分許，在高雄市○○區
    ○○路與日昌路路邊停車遭竊，而於同年月29日19時15分許
    ，經警在高雄市三民區○○○路226 號前尋獲領回乙節，固
    有高雄市政府警察局鼓山分局97年1 月8 日高市警鼓分偵字
    第0970000440號函暨附件、高雄市政府警察局婦幼警察隊97
    年1 月24日高市警婦隊字第0970000461號函暨附件各1 份在
    卷可稽，然本案舉發違規時間為同年月24日5 時38分許，乃
    在異議人申報本件竊案發生之時點之前，而異議人並無法提
    出其他積極之證據以證明系爭車輛在其所申報之失竊時間之
    前即已脫離其占有，則縱異議人所有之系爭汽車確於96年10
    月25日21時許有遭竊賊竊取之事實，亦難據此溯及認定系爭
    汽車於上揭違規時間時已遭竊取而由他人所駕駛，是異議人
    上開所述，並無可採。
  (四)又異議人之異議雖無理由，惟異議人此一違反道路交通管理
    處罰條例第40條規定之行為，依同條例第63條第1 項第1 款
    規定，除科處罰鍰外，並應記違規點數1 點，然原處分機關
    卻漏未對異議人記點，自有不當，應依道路交通案件處理辦
    法第20條之規定撤銷原處分，並就異議人上開違規行為，依
    道路交通管理處罰條例第40條、第63條第1 項第1 款、違反
    道路交通管理事件統一裁罰基準及處理細則第44條第1 項、
    違反道路交通管理事件統一裁罰基準表之規定，自為裁定如
    主文第2 項所示。
四、據上論斷，應依道路交通案件處理辦法第20條，裁定如主文
    。
中    華    民    國    97    年    3     月    27    日
                     交通法庭  法  官  郭宜芳
以上正本證明與原本無異。
如不服本裁定應於送達後5日內向本院提出抗告狀。
中    華    民    國    97    年    4     月     1    日
                               書記官  李崑良


司法院資訊處製作；財團法人民間司法改革基金會備份。
